【裁判字號】    98,易,471
【裁判日期】    980630
【裁判案由】    詐欺
【裁判全文】
臺灣板橋地方法院刑事判決               98年度易字第471號
公  訴  人  臺灣板橋地方法院檢察署檢察官
被      告  甲○○
上列被告因詐欺案件，經檢察官聲請簡易判決處刑（97年度偵字
第19672 號），本院認不宜以簡易判決為之，改依通常程序判決
如下：
    主  文
甲○○無罪。
    理  由
一、原聲請簡易判決處刑意旨略以：被告甲○○明知於金融機構
    開立存款帳戶並無積極資格之限制，而蒐集人頭帳戶用以犯
    罪之社會現象則層出不窮，是若將金融機構帳戶之金融卡及
    密碼交付他人使用，可能因此供不法詐騙集團份子用以詐騙
    他人匯入款項後，再加以提領運用，而能預見可能因此幫助
    他人從事詐欺取財犯罪，竟仍基於幫助他人詐欺取財之未必
    故意，於民國97年4 月間在臺北市○○路○段某路旁處，將
    其向臺灣銀行三重分行所申請開立帳號為000000000000號存
    款帳戶（下稱系爭帳戶）之金融卡及密碼等物件，提供予某
    真實姓名、年籍不詳之成年人，供該人所屬詐欺集團使用。
    嗣該詐欺集團成員即基於意圖為自己不法所有之犯意聯絡，
    先後為下列詐欺犯行：
(一)由集團中某不詳成年成員於97年5 月3 日上午10時30分許，
    撥打電話予楊蕙蓮，佯裝係臺中商銀工作人員，訛稱因楊蕙
    蓮先前辦理分期付款事宜時，簽名簽錯位置，須至自動櫃員
    機操作才不會使該分期付款被取消云云，致使楊蕙蓮陷於錯
    誤，依指示於同日晚間10時15分許操作自動櫃員機後，將新
    臺幣（下同）29,984元轉帳匯款至系爭帳戶內，旋為該詐欺
    集團成員提領一空。
(二)由集團中某不詳成年成員於同年5 月3 日晚間8 時20分許，
    撥打電話聯繫王麗玲，佯裝係東森購物頻道人員，訛稱王麗
    玲前購物時付款方式設定錯誤，須至自動櫃員機更改付款方
    式云云，致王麗玲陷於錯誤，依指示於同日晚間9 時6 分許
    操作自動櫃員機後，將19,019元款項轉帳匯款至系爭帳戶內
    ，旋為該詐欺集團成員提領一空。
    因認被告所為，係涉犯刑法第30條第1 項前段、第339 條第
    1 項之幫助詐欺取財罪等語。
二、按犯罪事實應依證據認定之，無證據不得認定犯罪事實；又
    不能證明被告犯罪者，即應諭知無罪之判決，刑事訴訟法第
    154 條第2 項、第301 條第1 項分別定有明文。次按認定不
    利於被告之事實，須依積極證據，茍積極之證據本身存有瑕
    疵而不足為不利於被告事實之認定，即應為有利於被告之認
    定，更不必有何有利之證據，而此用以證明犯罪事實之證據
    ，猶須於通常一般人均不至於有所懷疑，堪予確信其已臻真
    實者，始得據以為有罪之認定，倘其證明尚未達到此一程度
    ，而有合理性之懷疑存在，致使無從為有罪之確信時，即應
    為無罪之判決，最高法院82年臺上字第163 號判決、76年臺
    上字第4986號及30年上字第816 號判例意旨復可參照。
三、公訴人認被告甲○○涉有上開幫助詐欺取財罪，無非係以被
    告坦承開立並交付系爭帳戶之金融卡、密碼予他人之供述、
    證人即被害人楊蕙蓮、王麗玲之證述及渠等之自動櫃員機轉
    帳交易明細單、系爭帳戶之開戶資料及交易明細等資料為其
    主要論據。訊據被告固坦承有開立及交付系爭帳戶之金融卡
    、密碼予他人等事實，惟堅詞否認涉有前揭幫助詐欺取財之
    犯行，辯稱：伊當時係從報紙分類廣告中見到徵求司機之廣
    告，透過電話與對方聯絡後，對方自稱「李先生」，表示需
    要金融機構存款帳戶之金融卡及密碼等物件供每日匯入薪資
    ，伊當時失業，急於找到工作，遂不疑有他，於上開時、地
    將系爭帳戶之金融卡、密碼交予對方，伊不知對方為詐騙集
    團，並無幫助詐欺之意思等語。經查：
(一)系爭帳戶為被告所親自開立，並於上開時、地將該帳戶之金
    融卡及密碼交付予某姓名年籍不詳之成年人，後該人所屬詐
    騙集團即以前揭方式詐騙被害人楊蕙蓮、王麗玲將上開款項
    匯入被告系爭帳戶內，旋即遭人提領一空等事實，為被告所
    自承，核與證人楊蕙蓮、王麗玲於警詢中所為之證述相符，
    並有被害人之自動櫃員機轉帳交易明細單、系爭帳戶之開戶
    資料及交易明細等資料附卷可稽，是此部分之事實固堪認定
    ，合先敘明。
(二)被告稱其係因自分類廣告找尋工作而交付系爭帳戶之金融卡
    及密碼等情，業據其提出自由時報97年4 月2 日之分類廣告
    影本一份為證，其上確實載明：「晚間司機，無經驗可，男
    女不拘薪4-6 萬，無須備車0000000000」等語。而該門號行
    動電話乃係李後澍所申請使用後，基於幫助詐欺取財之犯意
    ，將上開門號之晶片卡交予不詳犯罪集團之成員使用，該集
    團進而於97年3 、4 月間在自由時報刊登分類廣告，佯稱徵
    求司機後，再利用該門號行動電話與求職者聯絡後詐取李明
    洲、邱茂蒼等人金融帳戶之存摺、金融卡等物件，李後澍並
    因此經檢察官提起公訴後由本院以98年度簡字第2376號刑事
    簡易判決判處有期徒刑三月，被害人李明洲則經臺灣新竹地
    方法院檢察署檢察官以97年度偵字第3400、3827號為不起訴
    處分確定乙節，有上開刑事簡易判決書及不起訴處分書各一
    份在卷可按，且經本院調取上開卷宗核閱屬實，足徵該門號
    當係詐騙集團所使用並以徵求司機之名義在報紙上刊登分類
    廣告，欲藉該分類廣告詐取求職者之金融機構帳戶存摺、金
    融卡及密碼等物件甚明，是被告此部分所辯，當非無據。
(三)公訴意旨雖認一般求職並無交付金融卡及密碼之必要，是被
    告所辯顯違常情等語。然查一般詐騙集團之詐騙手法經大眾
    傳播媒體廣為宣導後，成功率未必甚高，但只要詐騙之對象
    及次數眾多，偶爾還是會有被害人受騙。同理可知，縱使詐
    騙集團以求職陷阱方式詐騙存摺、金融卡及密碼之模式有違
    一般求職常情，然在失業率高漲之現今社會，若依該分類廣
    告與之聯絡之求職者眾多，即便多數求職者可識破此種詐騙
    手法，難免還是會有較為單純之求職者可能受騙，特別是本
    案乃係以徵求司機為名義，而一般從事司機工作者或有可能
    教育及智識程度不高，受騙之機率可能因此提高（常見者還
    有以徵求粗工為名義之求職陷阱），是不能以一般人依常情
    不會因此受騙為由，即認被告亦應不可能受騙，再進而推論
    被告所辯不實。否則以本案而言，一般人依常情應可知悉不
    可能用「金融卡」至自動櫃員機操作更改另一家銀行之「信
    用卡」設定，難道亦能以此推論本案兩位被害人不可能因此
    陷於錯誤，沒有受騙之事實？是此種推論模式未必符合實際
    可能發生之事實甚明。況因此求職陷阱受騙之另一被害人李
    明洲亦經檢察官認其無幫助詐欺犯意而為不起訴處分，業如
    前述，亦可參照。從而在無其他積極證據可佐證被告當時確
    有幫助詐欺犯意之情形下，實難僅因該詐騙集團所用以詐騙
    被告金融卡及密碼之手法不合常情，即逕行排除被告受騙之
    可能性，因而認定被告具有幫助詐欺之犯意，至為灼然。
四、綜上所述，本件被告雖有將系爭帳戶之金融卡及密碼等物件
    交予他人之行為，然依前所述，並無其他證據證明被告就對
    方為詐騙集團乙節有所預見，實不能排除被告亦係遭詐欺集
    團以求職陷阱詐騙其金融卡及密碼之可能性，是本院對被告
    是否係基於幫助詐欺取財之犯意進而交付其金融卡及密碼此
    節，認猶有合理之懷疑，尚未達有罪之確信，即難遽為對被
    告不利之認定。此外，復又查無其他積極確切之證據足以證
    明被告確有如公訴意旨所述之幫助詐欺取財犯行，揆諸前揭
    法條及判例意旨，其犯罪尚屬不能證明，依法自應諭知無罪
    之判決。
據上論斷，應依刑事訴訟法第301 條第1 項，判決如主文。
本案經檢察官吳宗光到庭執行職務。
中    華    民    國    98    年    6     月    30    日
                  刑事第十三庭  審判長法  官 李幼妃
                                      法  官 鄭燕璘
                                      法  官 張紹省
上列正本證明與原本無異。
如不服本判決，應於判決送達後十日內敘明上訴理由，向本院提
出上訴狀 (應附繕本) ，上訴於臺灣高等法院。
                                      書記官 周雅玲
中    華    民    國    98    年    6     月    30    日


司法院資訊處製作；財團法人民間司法改革基金會備份。
